【裁判字號】    88,訴,646
【裁判日期】    890106
【裁判案由】    偽造文書等
【裁判全文】
台灣士林地方法院刑事判決                          八十八年度訴字第六四六號
    公  訴  人  臺灣士林地方法院檢察署檢察官
    被      告  乙○○
右列被告因偽造文書等案件，經檢察官提起公訴（八十八年度偵字第一○五六五號）
，本院判決如左：
    主  文
乙○○服用酒類，不能安全駕駛動力交通工具而駕駛，處罰金壹萬捌仟元，如易服勞
役，以佰元折算壹日。又行使偽造私文書，足以生損害於公眾及他人，處有期徒刑
月。如附表編號一至五所示文書上之偽造「丙○○」之署押捌枚及指印玖枚均沒收
。
    事  實
一、乙○○於民國八十八年八月九日凌晨二時許，在台北市○○○路○段朋友家中，
    飲用玻璃瓶裝啤酒約二、三瓶後，已不能安全駕駛動力交通工具，竟仍貿然駕其
    妻弟丙○○所有車牌號碼ＢＴ－八四三二號自小客車，自其上開友人住處出發，
    行經台北市○○區○○路、中正路口時，因不勝酒力將車停於路旁休息，嗣於同
    日六時二十分許，經警臨檢並以酒精測試器檢測酒精濃度，呼氣酒精濃度高達每
    公升零點七一毫克而查悉上情。另乙○○因無照及酒後駕駛恐遭追訴處罰，竟於
    同日上午七時許，在台北市政府警察局士林分局後港派出所內，冒用丙○○之名
    義應訊，且基於同一之犯意，接續在如附表編號一、二所示之酒精測試濃度列印
    紙、警訊筆錄內，偽簽「丙○○」之署押並捺指印，足以生損害於丙○○本人及
    警察機關對於犯罪偵查之正確性；並同時接續在如附表編號三、四所示之逕行逮
    捕通知單（一式二聯，通知聯交被告知人、存根聯則由司法機關存查）之「收受
    人簽章」欄內偽簽「丙○○」之署押並捺指印，復在如附表編號五所示之台北市
    政府警察局北市警交（八七）Ｂ字第○四五五九五一號舉發違反道路交通管理事
    件通知單（移送聯）「收受通知聯者簽章」欄內偽簽「丙○○」之姓名，表示已
    收到該逕行逮捕通知書及違反道路交通管理事件通知單之意思，持以行使而交回
    警員處理，足以生損害於丙○○、警察機關對於犯罪偵查與道路交通管理之正確
    性。嗣乙○○在其所犯前開偽造文書罪未被發覺前，在臺灣士林地方法院檢察署
    檢察官於八十八年九月十六日開庭訊問時，自首犯罪而願受裁判。
二、案經台北市政府警察局士林分局報告臺灣士林地方法院檢察署檢察官暨檢察官自
    動檢舉偵查起訴。
    理  由
一、右揭犯罪事實，業據被告自白不諱，並經證人即警員甲○○、丙○○到庭證述無
    訛；而按醫學文獻所知，酒精對人體影響乃依血中酒精濃度（呼氣酒精濃度乘以
    二○○為當時血中酒精濃度），呼氣濃度達○‧二五ＭＧ＼Ｌ時將造成輕度中毒
    ；呼氣濃度達○‧五ＭＧ＼Ｌ時，其中毒症狀為反應較慢、感覺減低、影響駕駛
    ：：呼氣濃度達一ＭＧ＼Ｌ時，將造成中毒而有步態不穩、噁心、嘔吐、精神混
    惑不清等症狀等語，有行政院國軍退除役官兵輔導委員會臺北榮民總醫院（八八
    ）北總內字第二六八六八號函在卷可參，是被告吐氣酒精濃度已高達每公升零點
    七一毫克，已達於不能安全駕駛之程度，堪予認定。此外，復有酒精濃度測試列
    印紙、舉發違反道路交通管理事件通知單、警訊筆錄各乙份及逕行逮捕通知書二
    紙在卷可稽，被告自白與事實相符，堪予採信。本件事證明確，被告犯行洵堪認
    定，應依法論科。
二、被告乙○○服用酒類後，不能安全駕駛動力交通工具而仍駕駛上開車輛，核其所
    為，係犯刑法第一百八十五條之三之公共危險罪。又被告乙○○接續在如附表編
    號一、二所示之文書內偽造「丙○○」之署押及指印，足以生損害於丙○○本人
    及警察機關對於犯罪偵查之正確性，核其所為，係犯刑法第二百十七條第一項之
    偽造署押罪；且被告本於同一犯意，接續在如附表編號三、四所示之逕行逮捕通
    知單之「收受人簽章」欄內偽簽「丙○○」之署押並捺指印，復在如附表編號五
    所示之前揭舉發違反道路交通管理事件通知單（移送聯）「收受通知聯者簽章」
    欄內偽簽「丙○○」之姓名，均表示已收到該通知單之意思，核與一般收據性質
    相同，自屬文書之一種，其再持以行使而交回警員處理，顯然對上開文書之內容
    有所主張，足以生損害於丙○○、警察機關對於犯罪偵查及道路交通管理之正確
    性，核其所為，係犯刑法第二百十六條、第二百十條之行使偽造私文書罪。被告
    為免暴露身分並圖卸刑責，其先後在如附表所示之酒精濃度測試列印紙、警訊筆
    錄、逕行逮捕通知書及舉發違反道路交通管理事件通知單上，多次偽造「丙○○
    」之署押、指印之行為，均係基於同一犯意所為，為接續行為，屬實質上之一行
    為。又被告接續在如附表編號三至五所示之逕行逮捕通知書及違規通知書上偽造
    署押、指印之行為，係偽造私文書之部分行為，不另論罪，而其偽造私文書後復
    持以行使，偽造之低度行為應為行使之高度行為所吸收，亦不另論。被告以一行
    為觸犯偽造署押及行使偽造私文書之罪名，為想像競合犯，依刑法第五十五條之
    規定，應從較重之行使偽造私文書罪處斷。另被告所犯前開公共危險罪與行使偽
    造私文書罪間，犯意各別，行為互殊，應予分論併罰。公訴人起訴事實雖未敘及
    被告在如附表編號三、四所示之文書上，偽造「丙○○」署押及指印部分之犯行
    ，然該部分事實與前揭公訴人起訴行使偽造私文書部分之犯罪事實，具有實質上
    一罪之關係，應為起訴效力所及，本院自應併予審理。至公訴意旨雖認被告先後
    在酒精濃度測試列印紙及偵訊筆錄上偽造署押之行為，應依連續犯規定論以一罪
    。然被告先後在酒精濃度測試列印紙、警訊筆錄上多次偽造署押及指印之行為，
    係基於同一犯意所為之接續行為，為接續犯，應屬單純一罪，已如前述，是公訴
    人認其行為係屬連續犯，尚有誤會。再者，被告所犯上述行使偽造私文書罪、偽
    造署押罪與公共危險罪間，如前所述，或有想像競合關係，或應予分論併罰；是
    公訴人認被告所犯上開各罪間，有方法結果之牽連關係，亦有未洽。第查，被告
    冒用「丙○○」名義應訊，而在如附表所示之文書內偽造「丙○○」之署押、指
    印部分之犯行，其於犯罪未發覺前，而於八十八年九月十六日向公訴人自首此部
    分之犯行而願接受裁判，有該署訊問筆錄乙份在卷足參，此部分之犯行應依刑法
    第六十二條規定減輕其刑。爰審酌被告之素行、犯罪之動機、目的、手段、所生
    危害及犯罪後坦承犯行，知所悔改，且被害人丙○○亦表明原諒被告等一切情狀
    ，量處如主文所示之刑，公共危險罪部分併諭知易服勞役之折算標準。末查，被
    告在如附表所示之文書上偽造「丙○○」之署押八枚及指印九枚（雖如附表編號
    三、四所示文書之通知聯，並未扣案，但不能證明業已滅失），不問屬於被告與
    否，均應依刑法第二百十九條規定宣告沒收之。
據上論斷，應依刑事訴訟法第二百九十九條第一項前段，刑法第一百八十五條之三、
第二百十六條、二百十條、第二百十七條第一項、第五十五條、第六十二條、第四十
二條第二項、第二百十九條，罰金罰鍰提高標準條例第二條，判決如主文。
本案經檢察官李學玨到庭執行職務。
中      華      民      國    八十八    年      一      月      六      日
                                      台灣士林地方法院刑事第一庭
                                          法  官  陳  章  榮
右正本證明與原本無異。
如不服本判決，應於判決送達後十日內，向本院提出上訴狀。
                                          書記官  劉  提  幸
中      華      民國    八十八    年      一      月      六      日
附表：
┌───┬───────────┬─────────────┬─────┐
│編  號│  文  書  名  稱      │  偽造之署押（含指印）    │備  註    │
├───┼───────────┼─────────────┼─────┤
│  一  │酒精濃度測試列印紙    │「丙○○」之署押及指印各乙│          │
│      │                      │枚。                      │          │
├───┼───────────┼─────────────┼─────┤
│  二  │後港派出所偵訊筆錄    │「丙○○」之署押二枚及指印│          │
│      │                      │四枚。                    │          │
├───┼───────────┼─────────────┼─────┤
│  三  │台北市政府警察局士林分│「丙○○」之署押及指印各二│一式二聯  │
│      │局逕行逮捕通知書（告知│枚（分別在通知聯及存根聯）│          │
│      │家屬）                │。│          │
├───┼───────────┼─────────────┼─────┤
│  四  │台北市政府警察局士林分│「丙○○」之署押及指印各二│一式二聯  │
│      │局逕行逮捕通知書（告知│枚（分別在通知聯及存根聯）│          │
│      │被告本人）            │。                        │          │
├───┼───────────┼─────────────┼─────┤
│  五  │台北市政府警察局北市警│「丙○○」之署押乙枚。    │          │
│      │交（八七）Ｂ字第○四五│                          │          │
│      │五九五一號舉發違反道路│                          │          │
│      │交通管理事件通知單（移│                          │          │
│      │送聯）                │                          │          │
└───┴───────────┴─────────────┴─────┘


司法院資訊處製作；財團法人民間司法改革基金會備份。
